臺灣嘉義地方法院民事裁定
111年度監宣字第119號
聲  請  人  馮琬玲  






相  對  人  馮王玉蓮


關  係  人  馮進財  

            馮柏瑲  

            馮惠雪    住新北市○○區○○路000號0樓          
                  身分證統一編號：Z000000000號
            馮麗娟  

            馮惠吟  

上列聲請人聲請監護宣告事件，本院裁定如下：
    主      文
一、宣告馮王玉蓮（女，民國○○○年○月○日生，身分證統一編號
    ：Z○○○○○○○○○號）為受監護宣告之人。
二、選定馮琬玲（女，民國○○○年○月○○○日生，身分證統一編號
    ：Z○○○○○○○○○號）為受監護宣告之人馮王玉蓮之監護人。
三、指定馮柏瑲（男，民國○○○年○月○日生，身分證統一編號：Z
    ○○○○○○○○○號）為會同開具財產清冊之人。
四、聲請費用新臺幣壹仟元由受監護宣告之人馮王玉蓮負擔。
    理      由
一、聲請意旨略以：聲請人為相對人之長女，相對人有不能為意
    思表示或受意思表示或不能辨識其意思表示效果之情形，為
    此依民法第14條、第1110條、第1111條及家事事件法第164 
    條之規定，聲請宣告相對人為受監護宣告之人，並選定聲請
    人為相對人之監護人，暨指定關係人馮柏瑲為會同開具財產
    清冊之人等語。
二、對於因精神障礙或其他心智缺陷，致不能為意思表示或受意
    思表示，或不能辨識其意思表示之效果者，法院得因本人、
    配偶、四親等內之親屬、最近一年有同居事實之其他親屬、
    檢察官、主管機關、社會福利機構、輔助人、意定監護受任
    人或其他利害關係人之聲請，為監護之宣告，民法第14條第
    1項定有明文。　　　
三、經查，聲請人主張之前揭事實，已據其提出身心障礙證明（
　　重度）影本、戶籍謄本及親屬系統表為憑。又本院為審驗相
    對人之精神及心智狀況，囑託鑑定人即衛生福利部朴子醫院
    醫師李政峰鑑定相對人心神狀況，其鑑定結果認：相對人因
　　患失智症，目前言語不清，無法與人適當互動及自由表達其
    意願，亦無法處理自己事務，已因精神障礙，致不能為意思
    表示或受意思表示，或不能辨識其意思表示之效果等語，有
    該醫院精神鑑定報告書、檢查報告附卷可稽。綜上，堪認相
    對人確因精神障礙，致不能為意思表示或受意思表示或不能
    辨識其意思表示之效果等情為真，故本件聲請為有理由，爰
    依上揭規定，宣告相對人為受監護宣告之人。
四、按受監護宣告之人應置監護人。法院為監護之宣告時，應依
    職權就配偶、四親等內之親屬、最近一年有同居事實之其他
    親屬、主管機關、社會福利機構或其他適當之人選定一人或
    數人為監護人，並同時指定會同開具財產清冊之人。法院選
    定監護人時，應依受監護宣告之人之最佳利益，優先考量受
    監護宣告之人之意見，審酌一切情狀，並注意下列事項：（
    一）受監護宣告之人之身心狀態與生活及財產狀況。（二）
    受監護宣告之人與其配偶、子女或其他共同生活之人間之情
    感狀況。（三）監護人之職業、經歷、意見及其與受監護宣
    告之人之利害關係。（四）法人為監護人時，其事業之種類
    與內容，法人及其代表人與受監護宣告之人之利害關係。民
    法第1110條、第1111條第1項及第1111條之1分別定有明文。
    查本件相對人既為監護之宣告，已如上述，自應依上開規定
    為其選定監護人及指定會同開具財產清冊之人。本院審酌聲
    請人願意擔任受監護宣告人之監護人，馮柏瑲願擔任會同開
    具財產清冊之人，相對人之配偶及其餘子女亦均表同意，有
    戶籍謄本、親屬會議同意書在卷可證，併參聲請人、馮柏瑲
    與相對人分別為母女及母子關係，彼此間應具有一定之信賴
    感及依附感，堪信由聲請人擔任相對人之監護人，及由馮柏
    瑲擔任會同開具財產清冊之人，應符合相對人之最佳利益，
    爰裁定如主文第2、3項所示。
五、又依民法第1113條準用同法第1099條、第1099條之1 規定，
    於監護開始時，監護人對於受監護宣告人即相對人之財產，
    應會同馮柏瑲於2個月內開具財產清冊，並陳報法院，於此
    之前僅得對受監護人財產為必要之管理，併此指明。
六、依家事事件法第164條第2項，裁定如主文。

中　　華　　民　　國　　111 　年　　5 　　月　　23　　日
               家事法庭  法　　　官  黃仁勇           
以上正本係照原本作成。
如對本裁定抗告，須於裁定送達後10日之不變期間內，向本院提
出抗告狀，並繳納抗告費新臺幣1,000元。
中　　華　　民　　國　　111 　年　　5 　　月　　23　　日
                         書　記　官　黃郁萍